臺灣高等法院民事裁定
109年度非抗字第28號
再抗告人    賴威達  

代  理  人  蔣昕佑律師
上列再抗告人因與相對人游千慧間票款執行事件，對於中華民國
108年12月25日臺灣臺北地方法院108年度抗字第486號所為裁定
提起再抗告，本院裁定如下： 
    主  文
原裁定廢棄。 
    理  由
一、相對人於原法院主張其執有由再抗告人所簽發如附表所示，
    免除作成拒絕證書之本票1紙（下稱系爭本票），詎於民國1
    08年10月31日提示系爭本票未獲清償，為此聲請裁定准許強
    制執行。經原法院司法事務官以108年度司票字第19277號裁
    定（下稱原處分）准許強制執行，再抗告人不服，向原法院
    提起抗告，亦遭原法院以108年度抗字第486號裁定（下稱原
    裁定）予以駁回，再抗告人不服，提起本件再抗告。
二、再抗告意旨略以：系爭本票縱有免除作成拒絕證書之記載，
    仍應踐行提示程序，惟相對人並未於108年10月31日對伊為
    付款提示，原法院司法事務官未就相對人是否有提示系爭本
    票為調查，亦未曉諭伊應證明相對人未提示，即以原處分准
    許相對人強制執行之聲請，伊不服提起抗告，亦遭原裁定予
    以駁回，原裁定適用法規顯有錯誤，爰提起再抗告，請求廢
    棄原裁定等語。 
三、按執票人向本票發票人行使追索權時，得聲請法院裁定後強
    制執行。票據法第123條定有明文。又按執票人應於到期日
    或其後二日內，為付款之提示；匯票到期不獲付款時，執票
    人於行使或保全匯票上權利之行為後，對於背書人、發票人
    及匯票上其他債務人得行使追索權。匯票全部或一部不獲承
    兌或付款或無從為承兌或付款提示時，執票人應請求作成拒
    絕證書證明之；匯票上雖有免除作成拒絕證書之記載，執票
    人仍應於所定期限內為承兌或付款之提示。但對於執票人主
    張未為提示者，應負舉證之責。票據法第69條第1項、第85
    條第1項、第86條第1項、第95條亦定有明文。前開規定依同
    法第124條規定於本票準用之。又按票據上記載免除作成拒
    絕證書者，執票人仍應於所定期限內為付款之提示，僅主張
    執票人未為提示者，應負舉證之責而已，並非謂執票人可不
    於所定期限內為付款之提示（最高法院71年度台上字第3671
    號裁定意旨參照）。是以，因票據為提示證券、繳回證券，
    執票人行使票據權利，須現實地出示票據原本，若執票人無
    法現實地提出票據原本，即難據以主張其票據權利。故本票
    上雖有免除作成拒絕證書之記載，執票人仍應於所定期限內
    為付款之提示。如未踐行付款之提示，依票據法第124條準
    用第85條第1項規定，其行使追索權之形式要件即未備。
四、經查：系爭本票載明免除作成拒絕證書，而相對人向原法院
    聲請裁定准予強制執行時，陳明系爭本票提示日為108年10
    月31日等節，有系爭本票影本、強制執行聲請狀可參（見原
    法院司票字卷第11頁、第9頁），惟相對人並無陳明係於何
    時為付款之提示，程序上無從審查相對人對再抗告人是否合
    法行使追索權；況依再抗告人提出之監視錄影光碟，顯示於
    監視錄影畫面時間自108年10月31日6時58分起至同日23時57
    分止，在一建築物內僅有1名男子活動之畫面，有本院勘驗
    程序筆錄可參（見本院卷第47頁至第48頁），而相對人對再
    抗告人前開所提書狀內容，則表示不提出意見狀，亦有本院
    公務電話紀錄表可按（見本院卷第45頁），是程序上無從審
    查相對人對再抗告人是否已合法行使追索權。從而，本件相
    對人未說明其究係向何人提示系爭本票，原法院即逕認相對
    人對再抗告人之追索權已經發生，並依票據法第123 條規定
    就系爭本票裁定准予強制執行，於法即有未合。
五、綜上所述，再抗告人指摘原裁定適用法規顯有錯誤，求予廢
    棄，為有理由。
六、爰裁定如主文。 
中　　華　　民　　國　　109 　年　　4 　　月　　29　　日
                    民事第三庭    
                        審判長法  官 林玉珮
                              法  官 徐淑芬
                              法  官 朱美璘
正本係照原本作成。
不得抗告。
中　　華　　民　　國　　109 　年　　5 　　月　　1 　　日
    　　　　　　　　　　　　　書記官 蔡宜蓁
附表     編號    發票日  票面金額（新臺幣）    到期日 票據號碼 1 106年12月28日  3,000,000元 （空白） CH766929